臺灣高等法院臺南分院民事判決　九十三年度家上字第二二號　Ｊ
　　　上　訴　人　乙 ○ ○
　　　被 上 訴人　甲 ○ ○.
?
　　　法定代理人　焦王月昭
右當事人間請求確認親子關係不存在事件，上訴人對於民國九十二年十一月三日臺灣
臺南地方法院九十二年度親字第七二號第一審判決提起上訴，本院判決如下：
    主    文
上訴駁回。
第二審訴訟費用由上訴人負擔。
    事    實
甲、上訴人方面：
一、聲明：求為判決：(一)原判決廢棄。(二)確認被上訴人與上訴人間親子關係不存在。
    (三)第二審訴訟費用由被上訴人負擔。
二、陳述：除與原判決記載相同者，茲引用外，另補稱：
    被上訴人係訴外人王月昭離家出走後，在外所生，且經成大醫院親子鑑定後確實
　　與上訴人無父子關係。被上訴人從未視上訴人為父親，經常逃學離家，對兄長亦
　　不能和睦。上訴人年近八旬，已無謀生能力，對被上訴人之權利義務之行使，實
　　難勝任。
三、證據：引用於原審所提出之證據。
乙、被上訴人方面：本件不經言詞辯論，被上訴人亦未提出任何書狀，故被上訴人無
    聲明與陳述可記載。
丙、本院依職權函詢焦王月昭戶籍住址。
　　理　　由
一、按當事人聲明上訴之事項，在法律上顯無理由者，法院得不經言詞辯論，逕以判
    決駁回之，民事訴訟法第四百六十三條、第二百四十九條第二項定有明文（最高
    法院四十二年台上字第五二六號判例意旨參照）。次按妻之受胎係在婚姻關係存
    續中者，推定其所生之子女為婚生子女；前項推定，如夫妻之一方能證明妻非自
    夫受胎者，得於知悉子女出生之日起一年內，提起否認之訴，民法第一千零六十
    三條第一項、第二項定有明文。倘夫妻均已逾該項所定之除斥期間（預定期間）
    而未提起否認之訴，則該子女在法律上不能不認為夫之婚生子女，無論何人皆不
    得為反對之主張（參考最高法院二十三年上字第三四七三號、七十五年台上字第
　　二○七一號判例、八十三年度第六次民事庭決議意旨）。復按不受民法第一千零
　　六十二條及第一千零六十三條第一項推定之婚生子女，否認其為婚生，例如妻之
　　受胎非在婚姻關係存續中者，其所生子女即不受民法第一千零六十三條第二項規
　　定應提起否認之訴之限制，而得以一般確認親子關係不存在之訴訟為之，至受推
　　定之婚生子女，則無提起確認親子關係不存在之訴，以否認其為婚生之可言（最
　　高法院九十一年台上字第一二二二號判決意旨參照）。故實務上雖有允許提起親
　　子關係存在之訴者，仍係針對非婚生子女而言（最高法院二十三年度上字第三九
　　七三號判例），受婚生推定之子女尚無適用之餘地。
二、本件上訴人起訴主張：上訴人與被上訴人之法定代理人焦王月昭於民國六十七年
    間即已為夫妻關係，焦王月昭於七十三年三月二十二日盜領上訴人郵局存款新台
    幣三萬元後即不告而別，在外流浪達十九年之久，並於七十三年十二月八日生下
    被上訴人，此段期間焦王月昭並未與上訴人履行夫妻同居義務，被上訴人自非上
    訴人所生，爰提起確認上訴人與被上訴人間之父子關係不存在等語。
三、經查：
　(一)本件被上訴人甲○○之生母即其法定代理人焦王月昭於六十七年間與上訴人乙○
　　○結婚，上訴人乙○○並於九十二年四月二日向臺灣臺南地方法院訴請離婚，經
　　該院於九十二年十月二十七日以九十二年度婚字第三一六號民事判決判准離婚，
　　並於九十二年十一月二十七日確定（臺南地方法院九十二年度婚字第三一六號卷
　　宗第八三頁），而被上訴人甲○○係於七十三年十二月八日出生，自被上訴人出
　　生時起回溯第一百八十一日起至第三百零二日止為受胎期間，上開期間在上訴人
　　乙○○與其配偶焦王月昭婚姻關係存續中等情，有兩造之戶口名簿謄本附卷可參
　　（見本院卷第三八頁正反面），是被上訴人甲○○依民法第一千零六十三條第一
　　項之規定，即應推定為上訴人乙○○之婚生子女。
　(二)且上訴人乙○○於原審法院自陳「（何時知甲○○不是你的子女？）是在他（即
　　被上訴人甲○○）四歲左右被告（即焦王月昭）把他送回來時我就知道了」（見
　　原審卷第一九頁）、「甲○○自從出生後五歲時即由我（即上訴人乙○○）帶大
　　，自七十七年到二、三年前進感化教育為止，我原先就知道他不是我的小孩，：
    ：」（原審卷第一六頁），從而上訴人乙○○於七十七年間即已知被上訴人甲○
    ○並非自己之子，則上訴人至九十二年四月二日方提起本件訴訟（詳原審卷附起
    訴狀上原審法院收狀章所載，即原審卷第六頁），顯已逾一年的法定除斥期間。
　　依前揭規定及說明，被上訴人在法律上不能不認為上訴人之婚生子。
四、雖依原審法院囑託國立成功大學醫學院附設醫院為本件親子鑑定，其結果確認兩
    造間應無血緣關係（見臺南地方法院九十二年度婚字第三一六號卷宗第五四頁）
    。惟依上開說明，本件上訴人起訴，因已逾一年之法定除斥期間，而於程序上即
　　不應准許，本院自不得為實體上之判斷，併予敘明。
五、綜上所述，被上訴人甲○○既係其生母焦王月昭分娩所生，受胎期間又於生母焦
    王月昭與推定生父即上訴人乙○○婚姻關係存續中，依法既經推定為上訴人乙○
　　○及焦王月昭之婚生子，上訴人既無法舉證證明有民法第一千零六十三條第一項
　　前段反面所定情形，以排除推定，依法即不得提起確認親子關係不存在之訴，以
　　否認被上訴人甲○○為婚生子法律地位，上訴人所為上開訴訟，顯無理由，原審
　　為其敗訴判決，經核並無不合，上訴意旨求予廢棄改判，亦顯無理由，爰不經言
　　詞辯論，逕以判決駁回之。
六、據上論結，本件上訴顯無理由，依民事訴訟法第四百六十三條、第二百四十九條
　　第二項、第七十八條，判決如主文。
中　　　華　　　民　　　國　　九十三　　年　　　六　　　月　　 十一　　 日
　　　　　　　　　　　　　　　　　　臺灣高等法院臺南分院民事第三庭
~B1審判長法官　林　　輝　　雄
~B2　　　法官　王　　明　　宏
~B3　　　法官　徐　　宏　　志
右為正本係照原本作成。
如對本判決上訴，須於判決送達後二十日內向本院提出上訴狀，其未表明上訴理由者
，應於上訴後二十日內向本院提出上訴理由書。
中　　　華　　　民　　　國　　九十三　　年　　　六　　　月　　 十一　　 日
~B法院書記官　陳　　昆　　陽
